【裁判字號】    97,易,1438
【裁判日期】    970825
【裁判案由】    毒品危害防制條例
【裁判全文】
臺灣士林地方法院刑事判決              97年度易字第1438號
公  訴  人  臺灣士林地方法院檢察署檢察官
被      告  甲○○
上列被告因違反毒品危害防制條例案件，經檢察官提起公訴（97
年度毒偵緝字第129 號），被告為有罪之陳述，本院裁定改行簡
式審判程序，並判決如下：
    主  文
甲○○施用第二級毒品，累犯，處有期徒刑捌月。
    事  實
一、甲○○前於民國88年、90年間先後因施用毒品案件，經觀察
    、勒戒後，均認無繼續施用毒品之傾向，業經臺灣士林地方
    法院檢察署檢察官分別於88年8 月27日及90年1 月18日，以
    88年度毒偵緝字第5 號及90年度毒偵字第57號為不起訴處分
    確定。於90年間又因施用毒品案件，經本院裁定送強制戒治
    ，並於91年9 月25日停止戒治處分出所，經本院以91年度簡
    字第14號判決處有期徒刑五月確定，於92年12月20日執行完
    畢。復於92年間因施用毒品案件，經本院以92年度易字第75
    4 號判決判處有期徒刑六月確定，於93年10月21日執行完畢
    ；再於94年間因施用毒品及違反洗錢防制法案件，經本院分
    別以94年度易字第668 號、94年度簡字第393 號判決處有期
    徒刑八月、六月，經定應執行有期徒刑一年一月確定，於95
    年12月13日縮短刑期執行完畢。猶不知悔改，於前述強制戒
    治執行完畢釋放後五年內二度因施用毒品案件，經法院判處
    徒刑執行完畢後，又基於施用第二級毒品甲基安非他命（起
    訴書誤載為安非他命，下稱甲基安非他命）之犯意，於97年
    1 月2 日，在臺北市萬華區某加油站廁所內，以將甲基安非
    他命置於玻璃球內加熱吸食其氣體，施用甲基安非他命，嗣
    警於97年1 月3 日20時許，搜索臺北市○○區○○路2 段33
    6 號甲○○住處後，經採集其尿液檢體送驗，鑑定呈安非他
    命及甲基安非他命類陽性反應，查悉上情。
二、案經臺北市政府警察局中正第二分局報請臺灣士林地方法院
    檢察署檢察官偵查起訴。
    理  由
一、前揭犯罪事實，業據被告甲○○於偵查中及本院審理時供認
    不諱（見第129 號偵查卷第25頁，本院97年8 月20日審判筆
    錄），又被告為警查獲時，經採集其尿液送檢驗結果，呈安
    非他命及甲基安非他命陽性反應，有臺灣尖端先進生技醫藥
    股份有限公司97年1 月15日編號AC26923 號濫用藥物檢驗報
    告一紙在卷可稽（見第471 號偵查卷第14頁），足徵被告自
    白與事實相符。又查施用甲基安非他命之代謝最先是去N-甲
    基（N-demethylation） 形成安非他命，而施用甲基安非他
    命後，在正常尿液PH值情況下，24小時內，有43％服用劑量
    以甲基安非他命原態排出；另施用安非他命後24小時內，有
    30％以安非他命原態排出，20％經去氨基作用及氧化作用形
    成苯甲酸，2％經反應形成Norephe drine（參照行政院衛生
    署出版「物質濫用」、「常見濫用藥物檢驗方法彙編」所載
    ）。而施用安非他命後，其尿液不致檢出甲基安非他命陽性
    反應，而施用甲基安非他命後，其尿液可檢出甲基安非他命
    和其代謝物安非他命成分，有行政院衛生署管制藥品管理局
    93年11月2 日管檢字第0930010499號函可按，是尿液經檢驗
    出甲基安非他命陽性反應，係被告施用甲基安非他命後以甲
    基安非他命原態排出者；而檢驗出安非他命陽性部分，乃施
    用甲基安非他命、安非他命均可檢驗出安非他命陽性反應。
    查被告經警通知採集之尿液經檢驗結果，呈安非他命及甲基
    安非他命陽性反應，足以認定被告係施用甲基安非他命，而
    非安非他命，起訴書記載被告係施用安非他命，容有誤會。
    本件事證明確，被告犯行堪以認定。
二、按毒品危害防制條例係於92年7 月9 日修正公布，自93年1
    月9 日起施行。修正後已刪除二犯及三犯之規定，一改修法
    前繁雜之處遇程序，僅將施用毒品者簡化區分為初犯、再犯
    ，並認施用毒品者係屬病患性犯人，以觀察、勒戒戒除其身
    癮，並以強制戒治去除其心癮。經觀察、勒戒或強制戒治執
    行完畢釋放後，若係五年後再犯該條例第十條施用毒品罪者
    ，與同條例第20條第1 項、第2 項關於「初犯」之處理方式
    相同，檢察官應先聲請法院裁定令被告入勒戒處所觀察、勒
    戒，並視有無繼續施用毒品傾向，決定應予釋放、為不起訴
    之處分，或應聲請法院裁定令入勒戒處所強制戒治；若係五
    年內「再犯」同條例第十條施用毒品罪者，依同條例第23條
    第2 項規定，檢察官則應依法起訴。觀諸該條例第20條第3
    項之修正理由：「觀察、勒戒或強制戒治五年後再犯者，顯
    見前所實施之觀察、勒戒或強制戒治已足以遮斷其施用毒品
    之癮，為期自新及協助其戒除毒癮，對此五年後再犯者，爰
    明定仍適用初犯之規定，先經觀察、勒戒、強制戒治之程序
    。」及同條例第23條第2 項之修正理由：「為配合簡化施用
    毒品犯之刑事處遇程序，並鑑於經觀察、勒戒或強制戒治執
    行完畢釋放後五年內再犯者，其再犯率甚高，原據以實施之
    觀察、勒戒及強制戒治既已無法收其實效，自應施以刑事處
    遇。」顯然如施用毒品者係前經觀察、勒戒或強制戒治等治
    療程序執行完畢五年後，始再施用毒品之「初犯」，因前所
    執行之觀察、勒戒或強制戒治已足收戒除毒癮之效，自應重
    新執行觀察、勒戒或強制戒治等治療程序，並於治療程序執
    行完畢後，由檢察官為不起訴處分，毋庸對之追訴處罰；反
    之，在「再犯」之情形，因其先前所為治療程序顯未能收戒
    斷毒癮之效，且考量施用毒品者之再犯率偏高，乃簡化其刑
    事處遇程序，而逕予追訴處罰，不再施以治療程序。參酌上
    開立法理由，修正毒品危害防制條例就施用毒品者，祇於「
    初犯」及「五年後再犯」二種情形，有其追訴條件之限制，
    及須於初犯經觀察、勒戒或強制戒治釋放後，五年內均無施
    用毒品之行為，始能認其前所實施之觀察、勒戒或強制戒治
    已足遮斷毒癮，而得於五年後再犯時，再予適用初犯之規定
    ，重行觀察、勒戒等程序。倘五年內已經再犯，被依法追訴
    處罰，縱其第三次（或第三次以上）施用毒品之時間在初犯
    釋放五年以後，即與「五年後再犯」之情形有別，且因已於
    「五年內再犯」，顯見其再犯率甚高，原實施觀察、勒戒或
    強制戒治，已無法收其實效，而無五年戒斷期之存在，自無
    再經觀察、勒戒及強制戒治之必要，應由檢察官逕行起訴，
    始符新法修正之本旨（最高法院95年度台非字第59號判決參
    照）。查被告前因施用毒品案件，經本院裁定送強制戒治，
    並於91年9 月25日停止戒治處分出所，經本院以91年度簡字
    第14號判決處有期徒刑五月確定，於92年12月20日執行完畢
    ；復於92年間因施用毒品案件，經本院以92年度易字第754
    號判決判處有期徒刑六月確定，於93年10月21日執行完畢；
    再於94年間因施用毒品及違反洗錢防制法案件，經本院分別
    以94年度易字第668 號、94年度簡字第393 號判決處有期徒
    刑八月、六月，經定應執行有期徒刑一年一月確定，於95年
    12月13日縮短刑期執行完畢，有刑案資料查註紀錄表、全國
    施用毒品案件紀錄表及人犯在監所最新資料表各一份在卷可
    稽，被告曾因施用毒品，經強制戒治執行完畢釋放後，五年
    內二度再犯施用毒品罪，並經判決確定，本件被告係四犯施
    用毒品罪，雖在前案強制戒治執行完畢釋放五年後，但參照
    上述判決意旨，仍應予追訴處罰。按甲基安非他命係毒品危
    害防制條例第2 條第2 項第2 款所稱之第二級毒品。核被告
    施用甲基安非他命之行為，係犯毒品危害防制條例第10條第
    2 項之施用第二級毒品罪。被告持有甲基安非他命進而施用
    ，其持有甲基安非他命之低度行為應為施用甲基安非他命之
    高度行為所吸收，不另論罪。又被告有事實欄所述犯罪科刑
    執行情形，有臺灣高等法院被告前案紀錄表附卷可參，其於
    有期徒刑執行完畢五年內，再故意犯本件有期徒刑以上之罪
    ，應依刑法第47條第1 項之規定論以累犯，並加重其刑。爰
    審酌被告有多次施用毒品前科，素行不佳，並考量其犯罪戕
    害自己身心健康，與犯罪後供認犯行之態度等一切情狀，量
    處如主文所示之刑。
據上論斷，應依刑事訴訟法第299 條第1 項前段、第273 條之1
第1 項，毒品危害防制條例第10條第2 項，刑法第11條前段、第
47條第1 項，判決如主文。
本案經檢察官高俊申到庭執行職務。
中    華    民    國    97    年    8     月    25    日
                  刑事第六庭法  官  周明鴻
以上正本證明與原本無異。
如不服本判決，應於收受送達後10日內向本院提出上訴書狀，其
未敘述上訴之理由者並得於提起上訴後20日內向本院補提理由書
（均須按他造當事人之人數附繕本）。
                            書記官  丁梅芬
中    華    民    國    97    年    8     月    25    日
附錄論罪科刑法條：
毒品危害防制條例第10條第2項
施用第二級毒品者，處 3 年以下有期徒刑。


司法院資訊處製作；財團法人民間司法改革基金會備份。
